【裁判字號】    99,上訴,1213
【裁判日期】    990811
【裁判案由】    違反毒品危害防制條例
【裁判全文】
臺灣高等法院臺中分院刑事判決        99年度上訴字第1213號
上  訴  人
即  被  告  乙○○
上列上訴人因違反毒品危害防制條例案件，不服臺灣彰化地方法
院98年度訴字第2085號中華民國98年４月30日第一審判決（起訴
案號：臺灣彰化地方法院檢察署98年度毒偵字第2294、2347號）
，提起上訴，本院判決如下：
    主  文
原判決撤銷。
乙○○所犯罪名及宣告刑如【附表】。應執行有期徒刑貳年，扣
案使用過之針筒壹支、自製燈泡型吸食器壹組均沒收之。
    事實及理由
一、犯罪事實：
  (一)乙○○前因施用毒品，於民國（下同）89年 9月20日入所觀
    察勒戒後，續行強制戒治，90年 4月12日停止戒治出所，剩
    餘期間付保護管束，已於90年10月19日保護管束期滿，視為
    執行完畢。於上述強制戒治執行完畢5年內，自93年8月12
    日起至94年2月2日前96小時內某時，連續施用第一、二級毒
    品海洛因、安非他命多次，經本院以94年度上訴字第 635號
    判決判處有期徒刑8月、5月，應執行有期徒刑11月確定；
    另因幫助詐欺案件，經本院以95年度上訴字第 851號判決判
    處有期徒刑 7月確定；因竊盜、贓物等案件經原審法院以
    94年度易字第943號判決判處有期徒刑 1年、3月確定；及
    於94年5月27日至94年7月23日連續施用第一級毒品，經本院
    以94年度上訴字第1989號判決判處有期徒刑10月確定。上述
    案並經本院以96年度聲減字第94號裁定減刑並定應執
    行刑為有期徒刑1年3月確定，與前開有期徒刑11月接續執
    行後，於96年 7月31日縮刑期滿執行完畢（構成累犯）。乙
    ○○又於98年2月28日施用一級毒品，98年7月28日經原審
    法院98年度訴字第1026號判決處有期徒刑 8月（乙○○不服
    提起上訴，98年10月20日經本院以98年度上訴字第1973號判
    決駁回上訴，98年12月15日確定）。又98年 6月17日施用
    一級毒品，98年 6月18日被查獲（98年12月31日經本院以98
    年度上訴字第2414號判決處有期徒刑9月，99年2月11日確定
    ）。又98年7月24、25日施用一、二級毒品，98年7月24日
    被查獲（98年 9月28日經原審法院98年度訴字第1572號於處
    有期徒刑10月、5月，定應執行刑 1年2月，乙○○不服提起
    上訴，經本院以98年度上訴字第2549號判決駁回上訴，98年
    12月21日確定）。又於98年 9月18日施用第一、二級毒品
    ，98年 9月20日被查獲（98年11月30日經原審法院98年度訴
    字第1939號判決處有期徒刑9月、7月，定應執行刑11月，98
    年12月21日確定）（上述案件經原審法院99年度聲字
    第322號裁定，定應執行刑2年。與上述案件，99年 3月12
    日起入監執行）。
  (二)乙○○明知自己有上述多件毒品案件偵查審理中，仍不知悔
    改：
  1.乙○○復基於施用第一級毒品海洛因及第二級毒品甲基安非
    他命之犯意，於98年８月23日晚間11時許，在其位於彰化縣
    田尾鄉○○村○○路50巷24號之住處房間內，將第一級毒品
    海洛因、第二級毒品甲基安非他命，混合摻水置入針筒，注
    射手臂之方式，施用第一、二級毒品1次。
  2.乙○○又復基於施用第一級毒品海洛因之犯意，於98年10月
    11日晚間11時許，在其前揭住處房間內，以將第一級毒品海
    洛因摻水置入針筒，注射手臂之方式，施用第一級毒品海洛
    因1次。
  3.乙○○又復基於施用第二級毒品甲基安非他命之犯意，於98
    年10月11日晚間11時許，在其前揭住處房間內，以將第二級
    毒品甲基安非他命置於玻璃球內燒烤，吸食其產生煙霧之方
    式，施用第二級毒品甲基安非他命1次。
  (三)嗣為警先於98年8月24日上午11時5分許在彰化縣北斗鎮○○
    里○○路１號前盤查查獲上述(二)1.犯行，採其尿液送驗，結
    果呈「甲基安非他命、安非他命、嗎啡、可待因」陽性反應
    。再於98年10月13日下午４時30分許，為警在彰化縣田中鎮
    ○○里○○路2段442巷口盤查，當場在乙○○身上扣得使用
    過之自製燈泡型吸食器1組及使用過之海洛因注射針筒1支，
    查獲上述(二)2.3.犯行，並採其尿液送驗，結果呈「甲基安非
    他命、安非他命、嗎啡、可待因」陽性反應。
  (四)乙○○於檢察官偵查中、本院審理中屢次傳喚不到，復經警
    方99年２月14日、16日、26日前往其住家三度拘提不到。又
    因上述(一)應執行案件，99年２月24日經臺灣彰化地
    方法院檢察署發佈通緝，99年３月12日緝獲送監執行，原審
    法院向監獄借提乙○○到案審理。
二、認定事實之證據及理由：
  (一)按刑事訴訟法第159條之5規定：「被告以外之人於審判外之
    陳述，雖不符前四條之規定，而經當事人於審判程序同意作
    為適當者，法院審酌該言詞陳述或書面陳述作成時之情況，
    認為適當者，亦得為證據。當事人、代理人或辯護人於法院
    調查證據實，知有第159條第1項不得為證據之情形，而未於
    言詞辯論終結前聲明異議者，視為有前項之同意。」其立法
    意旨在於傳聞證據未經當事人之反對詰問予以核實，原則上
    先予排除，惟若當事人已放棄詰問或未聲明異議，基於證據
    資料愈豐富，愈有利於真實發現之理念，且強化言詞辯論主
    義，法院自可承認該傳聞證據例外擁有證據能力。經查，本
    件所引用之供述證據及非供述證據，被告於本院言詞辯論終
    結前均未聲明異議，依上開規定說明，應視為同意該證據作
    為證據，且本院審酌上開證據做成時之情況，查無其他不法
    之情狀，足認為得為本案之證據，而有證據能力，先予敘明
    。
  (二)被告於警訊、原審法院審理中之自白。
  (三)彰化縣警察局田中、北斗分局委託檢驗尿液代號與真實姓名
    對照認證單（北斗分局0000000000號警卷、田警分偵字第09
    80016053號警卷內），證明被告98年8月24日11時5分、98年
    10月13日17時30分，二度接受採尿送驗之事實。
  (四)二份詮昕股份有限公司濫用藥物尿液檢驗報告書（北斗分局
    0000000000號警卷內）（98年度毒偵字第2294號卷第７頁）
    證明被告驗尿先後均呈現「安非他命、甲基安非他命、嗎啡
    、可待因」陽性反應。又上述部分尿液檢驗報告中顯示被告
    甲基安非他命之指數遠超過安非他命指數，依法務部調查局
    93年5月4日調科壹字第 09362413980號函示意見：「依據英
    國藥學協會所編之Clark's isolation and  indentificati
    on of drugs 乙書：：：記載人體施用甲基安非他命後，在
    主要代謝物中未改變型態之甲基安非他命佔施用劑量達43％
    ，而安非他命則為約５％。」（司法院編印，法官辦理刑事
    案件參考手冊(一)－毒品危害防制條例部分－第 168頁）被告
    尿液中排出之部分安非他命反應，應係甲基安非他命之代謝
    物。
  (五)98年10月13日扣案自製燈泡型吸食器1組及使用過之針筒1支
    ，被告於當日警訊中自白使用該二項工具施用一、二級毒品
    （田中分局00000000000警卷內），乃施用之工具。
  (六)不再送觀察勒戒之理由：
    按毒品危害防制條例於92年7月9日修正公布，自93年1月9日
    施行，其中第20條、第23條將施用毒品之刑事處遇程序，區
    分為「初犯」及「五年內再犯」、「五年後再犯」。依其立
    法理由之說明：「初犯」，經觀察、勒戒或強制戒治後，應
    為不起訴處分或不付審理之裁定；經觀察、勒戒或強制戒治
    執行完畢釋放後，「五年內再犯」者，因其再犯率甚高，原
    實施之觀察、勒戒及強制戒治既已無法收其實效，爰依法追
    訴或裁定交付審理。至於經觀察、勒戒或強制戒治執行完畢
    釋放後，「五年後再犯」者，前所實施之觀察、勒戒或強制
    戒治已足以遮斷其施用毒品之毒癮，為期自新及協助其斷除
    毒癮，仍適用「初犯」規定，先經觀察、勒戒或強制戒治之
    程序。從而依修正後之規定，僅限於「初犯」及「五年後再
    犯」二種情形，始應先經觀察、勒戒或強制戒治程序。倘被
    告於五年內已再犯，經依法追訴處罰，縱其第三次（或第三
    次以上）再度施用毒品之時間，在初犯經觀察、勒戒或強制
    戒治執行完畢釋放五年以後，已不合於「五年後再犯」之規
    定，且因已於「五年內再犯」，顯見其再犯率甚高，原實施
    觀察、勒戒或強制戒治，已無法收其實效，即應依該條例第
    10條處罰（最高法院95年度第７次刑事庭會議決議參照）。
    本件被告前因施用毒品案件，經強制戒治後停止出所，已於
    90年10月19日保護管束期滿視為執行完畢。又於上述強制戒
    治執行完畢5年內，有上述犯罪事實(一)內，自93年8月12日
    起至94年2月2日前96小時內某時，連續施用第一、二級毒品
    海洛因、安非他命多次（經本院94年度上訴字第 635號判決
    ）；及於94年5月27日至94年7月23日連續施用第一級毒品
    （經本院94年度上訴字第1989號判決），有卷附臺灣高等法
    院被告前案紀錄表、判決書列印附卷可證。被告既曾於「五
    年內再犯」，且經法院判處罪刑確定，其又於98年８月23日
    、98年10月11日施用毒品，即非屬該條例第20條第３項所定
    「五年後再犯」之情形，仍應論以毒品危害防制條例第10條
    第1、2項之施用第1、2級毒品罪。
  (七)被告自白核與事實相符，足堪採信。本件事證明確，被告施
    用第一、二級毒品犯行，已可認定。
三、論罪科刑：
  (一)核被告所為，係犯毒品危害防制條例第10條第1、2項之施用
    第一、二級毒品罪。被告持有毒品之低度行為，應為施用之
    高度行為所吸收，不另論罪。98年８月24日驗尿查獲呈現一
    二級毒品陽性反應部分，被告辯稱該次係混合一、二級毒品
    摻水注射方式施用，因該次僅並未查獲常見之玻璃球安非他
    命吸食器，僅查獲三支未開封之針筒，故被告此一辯解尚無
    其他證據推翻，罪疑惟輕，應以採信被告該次係一行為觸犯
    二罪名之想像競合犯，從一重之施用一級毒品罪論斷。又98
    年10月13日查獲之犯行，同時扣得二種已使用過之施用工具
    ，被告自白施用第一、二級毒品之時間不同，方法不同，顯
    係各別起意，應分論併罰。
  (二)被告有犯罪事實欄內之前科執行經過，此有臺灣高等法院被
    告全國前案紀錄表乙紙、歷次判決書等附卷可稽，其受此有
    期徒刑執行完畢後，五年以內再犯有期徒刑以上之罪，應依
    累犯規定加重其刑。又被告於檢察官98年11月19日偵訊期日
    時傳喚不到、於原審法院99年1月7日、26日二次準備期日亦
    傳喚不到（該二次傳票均由被告本人親收，有送達證書附卷
    可證）、99年3月9日準備期日傳喚不到（該次傳票由被告母
    親代收，有送達證書附卷可證），又經99年２月14日、16日
    、26日三度拘提不到（見原審卷內所附之警方報告書），被
    告始於99年３月12日因另執行案件通緝入監執行。可知被告
    並無接受司法裁判之意思，無論被告於警方盤查時是否主動
    供述自己施用，均無自首減刑適用餘地。
  (三)原審以被告罪證明確，予以論罪科刑，原無不合。惟查：原
    判決事實欄之2.、3.部分，原判決將施用第一級毒品海洛因
    及第二級毒品安非他命相互誤載，尚有未洽，又扣案知吸食
    器及針筒，為被告犯罪所用之物，原判決誤認為日常用品、
    醫療用品代用之工具而予以沒收，亦有未當。被告上訴意旨
    請求減輕其刑，雖無理由，但原判決既有上開可議之處，自
    屬不能維持，應由本院將原判決撤銷改判。爰審酌被告毒品
    前科累累，觀察勒戒、強制戒治，並經多次查獲施用毒品，
    分別偵查審理中，又於98年下半年密集多次施用毒品，可知
    意志不堅。又被告自述未婚，家有父母，年輕時誤入歧途，
    至今未能成家，僅以資源回收為業等情。並審酌被告偵查中
    、原審法院準備程序中屢次傳喚，均不到庭，然審理中坦承
    犯行，態度尚可等一切情狀，量處如附表所示之刑，及定應
    執行刑如主文。
  (四)98年10月13日扣案自製燈泡型吸食器1組及使用過之針筒1支
    ，被告於當日警訊中自白使用該二項工具施用一、二級毒品
    （見田中分局 00000000000警卷內），乃被告供犯罪所用之
    物品，均予沒收之。
  (五)98年８月24日扣案之三支針筒，照片顯示乃是包裝完整尚未
    拆封，應非98年8月23日施用之工具，故不沒收之。
據上論斷，應依刑事訴訟法第369條第1項前段、第364條、第299
條第1項前段、毒品危害防制條例第10條第1、2項、刑法第11 條
、第47條第1項、第55條、第51條第5款、第38條第1項第2款，判
決如主文。
本案經檢察官甲○○到庭執行職務。
中    華    民    國    99    年    8    月    11    日
            刑事第一庭    審判長法  官  李  璋  鵬
                                法  官  陳  欣  安
                                法  官  胡  森  田
以上正本證明與原本無異。
如不服本判決應於收受送達後10日內向本院提出上訴書狀，其未
敘述上訴之理由者，並得於提起上訴後10日內向本院補提理由書
（均須按他造當事人之人數附繕本）「切勿逕送上級法院」。
                                書記官  黃  禎  祥
中    華    民    國    99    年    8    月    11    日
【附表】
┌────┬───────────────────┐
│對應之  │宣告刑主文                            │
│犯罪事實│                                      │
├────┼───────────────────┤
│(二)1.    │乙○○施用第一級毒品，累犯，處有期徒刑│
│        │壹年。                                │
├────┼───────────────────┤
│(二)2.    │乙○○施用第一級毒品，累犯，處有期徒刑│
│        │捌月。扣案使用過之針筒壹支沒收之。    │
├────┼───────────────────┤
│(二)3.    │乙○○施用第二級毒品，累犯，處有期徒刑│
│        │伍月。扣案自製燈泡型吸食器壹組沒收之。│
└────┴───────────────────┘

司法院資訊處製作；財團法人民間司法改革基金會備份。
